【裁判字號】    99,審易,1096
【裁判日期】    990708
【裁判案由】    毒品危害防制條例
【裁判全文】
臺灣士林地方法院刑事判決            99年度審易字第1096號
公  訴  人  臺灣士林地方法院檢察署檢察官
被      告  甲○○
上列被告因違反毒品危害防制條例案件，經檢察官提起公訴（99
年度毒偵字第598 號），被告於本院準備程序中就被訴事實為有
罪之陳述，經本院裁定改依簡式程序審理，並判決如下：
    主  文
甲○○施用第二級毒品，累犯，處有期徒刑捌月。
    事  實
一、甲○○前因施用第二級毒品案件，經本院以88年度毒聲字第
    2778號裁定送觀察、勒戒後，認無繼續施用毒品之傾向，於
    民國89年1 月27日執行完畢釋放出所，並經臺灣士林地方法
    院檢察署檢察官以88年度毒偵字第1323號為不起訴處分確定
    。復於前開觀察、勒戒執行完畢釋放後5 年內之90年間，再
    因施用第二級毒品案件，經本院以90年度毒聲字第334 號裁
    定送觀察、勒戒後，認無繼續施用毒品之傾向，於90年3 月
    29日執行完畢釋放出所，並經臺灣士林地方法院檢察署檢察
    官以90年度毒偵字第548 號為不起訴處分確定。詎甲○○仍
    未戒除毒癮，復因連續施用第二級毒品案件，經本院以94年
    度易字第465 號判決判處有期徒刑8 月確定，於95年6 月30
    日縮刑期滿執行完畢；又因竊盜案件，經本院以95年度士簡
    字第282 號判決判處有期徒刑6 月確定，於95年9 月12日易
    科罰金執行完畢；再因施用第二級毒品案件，經本院以96年
    度易字第806 號判決判處有期徒刑7 月確定，嗣經裁定減刑
    為有期徒刑3 月又15日確定，於97年1 月29日縮刑期滿執行
    完畢；再因施用第二級毒品案件，經本院以97年度審易字第
    567 號判決處有期徒刑5 月，嗣經臺灣高等法院以98年度上
    易字第279 號判決駁回上訴確定，於98年12月3 日有期徒刑
    易服社會勞動執行完畢。詎甲○○猶不知悔改，復基於施用
    第二級毒品甲基安非他命之犯意，於99年1 月31日21時許，
    在臺北縣汐止市○○路○ 段228 巷18弄16號7 樓住處，以將
    甲基安非他命置於吸食器內燒烤產生煙霧後吸煙之方式，施
    用甲基安非他命1 次。嗣於99年2 月4 日22時許因執行毒品
    案件通緝，為警在臺北縣汐止市○○街131 號5 樓之頂樓加
    蓋逮捕，員警於徵得甲○○同意後採集其尿液送驗，因鑑驗
    結果呈安非他命及甲基安非他命陽性反應，始查悉上情。
二、案經臺北縣政府警察局瑞芳分局報告臺灣士林地方法院檢察
    署檢察官偵查起訴，並經本院改依簡式程序審理。
    理  由
一、上揭犯罪事實，業據被告甲○○於警詢、偵查中、本院準備
    程序及審理時坦承不諱（參見偵卷第7 頁、第29頁，本院卷
    第21頁、第23頁背面），又被告為警查獲後在警局所排尿液
    ，經送台灣檢驗科技股份有限公司（起訴書誤載為臺灣尖端
    先進生技醫藥股份有限公司，應予更正）以酵素免疫分析法
    初驗後，再以氣相層析質譜儀法複驗，證實該尿液呈安非他
    命、甲基安非他命陽性反應，有該公司於99年3 月1 日出具
    之尿液檢體編號N0000000號濫用藥物檢驗報告、臺北縣政府
    警察局瑞芳分局偵辦毒品危害防制條例案件犯嫌尿液檢驗編
    號對照表各1 紙在卷可稽（附於偵卷第8 頁、第9 頁）。綜
    上，足認被告自白與事實相符，可以採信，本案事證至為明
    確，被告犯行堪予認定。
二、按毒品危害防制條例於92年7 月9 日修正公布，自93年1 月
    9 日施行，其中第20條、第23條將施用毒品之刑事處遇程序
    區分為「初犯」、「5 年內再犯」、「5 年後再犯」。依其
    立法理由之說明：「初犯」，經觀察、勒戒或強制戒治，應
    為不起訴處分或不付審理之裁定；經觀察、勒戒或強制戒治
    執行完畢釋放後，「5 年內再犯」者，因其再犯率甚高，原
    實施之觀察、勒戒及強制戒治既已無法收其實效，爰依法追
    訴或裁定交付審理。至於經觀察、勒戒或強制戒治執行完畢
    釋放，「5 年後再犯」者，前所實施之觀察、勒戒或強制戒
    治已足以遮斷其施用毒品之毒癮，為期自新及協助其斷除毒
    癮，仍用「初犯」規定，先經觀察、勒戒或強制戒治之程序
    。從而，依修正後之規定，祇於「初犯」及「5 年後再犯」
    2 種情形，有其追訴條件之限制，即須於初犯經觀察、勒戒
    或強制戒治釋放後，5 年內均無施用毒品之行為，始能認其
    前所實施之觀察、勒戒或強制戒治已足遮斷毒癮，而得於5
    年後再犯時，再予適用初犯之規定，重行觀察、勒戒等程序
    。倘5 年內已經再犯，經依法再為保安處分或追訴處罰，縱
    其第3 次（或第3 次以上）施用毒品之時間，在初犯之保安
    處分執行完畢釋放5 年以後，即與「5 年後再犯」之情形有
    別，且因已於「5 年內再犯」，顯見其再犯率甚高，原實施
    觀察、勒戒或強制戒治，已無法收其實效，自無再經觀察、
    勒戒及強制戒治之必要，應由檢察官逕行起訴，始符新法修
    正之本旨（最高法院97年第5 次刑事庭會議決議、97年度台
    非字第540 號判決參照）。查本件被告前因施用毒品案件，
    經本院裁定送觀察、勒戒後，認無繼續施用毒品之傾向，於
    89年1 月27日執行完畢，復於前案觀察、勒戒執行完畢釋放
    後5 年內，再因施用毒品案件，復經本院裁定送觀察、勒戒
    後，認無繼續施用毒品之傾向，於90年3 月29日執行完畢釋
    放等情，有臺灣高等法院被告前案紀錄表在卷可稽，是其本
    案施用毒品犯行，距離前開第1 次觀察、勒戒執行完畢雖已
    逾5 年，然其於上開觀察、勒戒執行完畢後5 年內，既已再
    因施用毒品案件，並經依法再為觀察、勒戒之保安處分，揆
    諸前揭說明，其本次犯行即與毒品危害防制條例第20條第3
    項所稱之「5 年後再犯」有別，是公訴人依法追訴，於法並
    無不合，本院自應依法論科。
三、按甲基安非他命為毒品危害防制條例第2 條第2 項第2 款所
    稱之第二級毒品。核被告甲○○所為，係犯毒品危害防制條
    例第10條第2 項之施用第二級毒品罪，其持有第二級毒品甲
    基安非他命進而施用，持有毒品之行為為施用毒品之當然手
    段，不另論以持有毒品罪（最高法院74年度台上字第3404號
    判例意旨參照）。又被告有如事實欄所載前案科刑及執行之
    情形，有臺灣高等法院被告前案紀錄表附卷可參，其於有期
    徒刑執行完畢後5 年內，故意再犯本案有期徒刑以上之罪，
    為累犯，應依刑法第47條第1 項之規定加重其刑。爰審酌被
    告曾因施用毒品犯行而送觀察、勒戒及判處罪刑確定，仍不
    知悛悔，復再施用第二級毒品，顯見其無戒絕之決心，惟念
    其施用毒品乃戕害自己身心健康，尚未危及他人，本次施用
    毒品犯行僅有1 次，犯後於偵審程序一貫坦承犯行，態度良
    好，並其犯罪之動機、目的、生活狀況、智識程度等一切情
    狀，量處如主文所示之刑，以示懲儆。公訴人具體求處有期
    徒刑9 月，固非無見，惟本院斟酌前開事項，認公訴人所求
    刑度尚嫌過重，附此敘明。至被告所有供施用毒品所用之玻
    璃球吸食器1 組，並未扣案，復據被告供承於犯案後業已丟
    棄，堪認業已滅失，自無從宣告沒收，併此指明。
據上論斷，應依刑事訴訟法第273 條之1 第1 項、第299 條第1
項前段，毒品危害防制條例第10條第2 項，刑法第11條前段、第
47條第1 項，判決如主文。
本案經檢察官黃育仁到庭執行職務。
中    華    民    國    99    年    7     月   8      日
                   刑事第一庭法  官  吳祚丞
以上正本證明與原本無異。
如不服本判決應於收受判決後10日內向本院提出上訴書狀，並應
敘述具體理由；其未敘述上訴理由者，應於上訴期間屆滿後20日
內向本院補提理由書（均須按他造當事人之人數附繕本）「切勿
逕送上級法院」。
                             書記官  丁梅芬
中    華    民    國    99    年    7     月   8      日
附錄論罪科刑法條：
毒品危害防制條例第10條第2 項
施用第二級毒品者，處 3 年以下有期徒刑。

司法院資訊處製作；財團法人民間司法改革基金會備份。
